【裁判字號】    97,交聲,1462
【裁判日期】    970905
【裁判案由】    聲明異議
【裁判全文】
臺灣高雄地方法院交通事件裁定        97年度交聲字第1462號
原處分機關  高雄市政府交通局
異  議  人
即受處分人  甲○○
上列異議人即受處分人因違反道路交通管理處罰條例案件，對於
高雄市政府交通局民國97年6 月9 日所為之處分（原處分案號：
高市交裁字第裁32-ZEA079859號）聲明異議，本院裁定如下：
    主  文
原處分撤銷。
甲○○汽車駕駛人，汽車行駛於高速公路，未依規定變換車道，
處罰鍰新臺幣參仟元，並記違規點數壹點。
    理  由
一、原處分意旨略以：異議人即受處分人甲○○於民國97年4 月
    16日16時45分許，駕駛車牌號碼1865-NX 號自用一般小客車
    ，行經國道一號北上363 公里處，經警逕行舉發「行使高速
    公路未依規定變換車道」之違規，原處分機關依道路交通管
    理處罰條例第33條第1 項第4 款之規定，裁處罰鍰新臺幣（
    下同）3000元等語。
二、異議意旨略以：異議人於當日自國道一號北上363 公里欲下
    交流道，當時車流擁塞，其已保持適當安全距離，然其前方
    車輛突然無故剎車，基於本能反應，其即左轉以避免追撞前
    方車輛，因而跨越雙白實線（應為槽化線之誤），實屬情勢
    所逼，且警員躲於天橋上拍照取締，為本末倒置之作法，為
    此不服而聲明異議云云。
三、按汽車行駛於高速公路、快速公路或設站管制之道路，不遵
    使用限制、禁止、行車管制及管理事項之管制規則而有未依
    規定變換車道之行為者，處汽車駕駛人3000元以上6000元以
    下罰鍰，並記違規點數1 點，道路交通管理處罰條例第33條
    第1 項第4 款、第63條第1 項第1 款分別定有明文。次按「
    槽化線，用以引導車輛駕駛人循指示之路線行駛，並禁止跨
    越。劃設於交岔路口、立體交岔之匝道口或其他特殊地點。
    」道路交通標誌標線號誌設置規則第171 條第1 項設有明文
    。
四、經查：
(一)異議人於97年4 月16日16時45分許，駕駛車牌號碼1865-NX
    號自用一般小客車，行經國道一號北上363 公里往左營、旗
    山方向車輛出口專用匝道處，直接跨越該匝道口之槽化線繼
    續沿原有方向行駛國道一號，經警照相採證並逕行製單舉發
    ，並經原處分機關以「行使高速公路未依規定變換車道」之
    違規，而以原處分裁處罰鍰3000元等事實，為異議人於異議
    狀中所不爭，並有上開裁決書、內政部警政署國道公路警察
    局97年5 月12日公警局交字第ZEA079859 號舉發違反道路交
    通管理事件通知單、舉發照片3 張在卷可稽。再觀諸上開舉
    發之3 張照片，該3 張照片係於數秒間連續拍攝之動作，並
    可見異議人所駕駛上開車輛向左前方直行，車身並位於槽化
    線上繼續行駛，則異議人駕車行駛於高速公路，顯有未依規
    定變換車道（跨越槽化線行駛）之違規行為，至屬明確。
(二)異議人雖以前揭情詞置辯，且舉發照片確顯示上開違規地點
    異議人之前方車牌號碼YW-6455 號小客車後剎車燈有亮起之
    情形，惟於前方車牌號碼YW-6455 號小客車後剎車燈亮起時
    ，該小客車並非立即剎停，仍繼續向前移動，若異議人採取
    剎車者，應不致追撞前車，故異議人辯稱因前車緊急剎車致
    其不及剎車而採取左轉迴避云云，已非無疑；且於3 張連續
    之舉發照片中，異議人所駛前開車輛之後剎車燈均無亮起，
    反而均亮起左轉燈，於跨越槽化線後，所駛車輛並無再右轉
    回匝道口以下交流通，而係繼續沿國道一號行駛，足見異議
    人於看見前方車牌號碼YW-6455 號小客車後剎車燈亮起時，
    並無踩剎車，而係打亮左轉燈號，並駕駛前開車輛向左前方
    行進而跨越槽化線後，朝原有方向行駛於國道一號。苟如異
    議人所辯，其為避免追撞前車而本能採取左轉迴避者，在此
    緊急情況下，衡情其應無時間亮起左轉燈；且於左轉後，異
    議人並無俟前車向前移動而有相當安全距離後，再將前開車
    輛向右轉回原車道以下交流道，反而繼續沿國道一號前進，
    可見異議人亮起左轉燈並左轉之目的在於切入國道一號，而
    非迴避前車。是異議人上開所辯，違於事實，應非可採。至
    於警員是否於天橋上拍照以舉發本件，與異議人有無違規事
    實之認定無關，故異議人此部分之辯解亦非可採。
五、綜上，本件異議人確有於上開時、地，駕車跨越槽化線之「
    未依規定變換車道」違規行為，本件異議即無理由。惟原處
    分機關不察，雖依道路交通管理處罰條例第33條第1 項第4
    款「行駛高速公路未依規定變換車道」之規定裁處異議人罰
    鍰3000元，然漏未依同條例第63條第1 項第1 款規定，予以
    記違規點數1 點，仍有違誤。雖本件異議並無理由，然原處
    分既有上開不當之處，仍應由本院將原處分撤銷，另依同條
    例第33條第1 項第4 款、第63條第1 項第1 款之規定，裁處
    異議人罰鍰3000元，並記違規點數1 點，以資適法。
六、據上論斷，依道路交通案件處理法第20條前段，裁定如主文
    。
中    華    民    國    97    年    9     月    5     日
                  交通法庭法  官  楊國煜
以上正本證明與原本無異。
如不服本裁定，應於收受送達後5 日內向本院提出抗告狀。
中    華    民    國    97    年    9     月    5     日
                          書記官  李憶如


司法院資訊處製作；財團法人民間司法改革基金會備份。
